臺灣高等法院刑事判決　　　　　　 99年度上更(一)字第502號
上　訴　人
即　被　告　吳鏡成
上列上訴人因偽造文書等案件，不服臺灣桃園地方法院96年度易
字第307 號，中華民國97年12月23日第一審判決（起訴案號：臺
灣桃園地方法院檢察署95年度偵字第5750號），提起上訴，經判
決後，由最高發回更審，本院判決如下：
    主  文
原判決關於吳鏡成部分撤銷。
吳鏡成共同連續犯行使偽造私文書罪，處有期徒刑肆月，減為有
期徒刑貳月，如易科罰金，以銀元參佰元即新台幣玖佰元折算壹
日。
    事  實
一、吳鏡成透過聯盛輪胎有限公司（下稱聯盛公司）之業務員吳
    英哲（另經原審法院判處有期徒刑7 月確定）介紹，自民國
    94年3月17日起至同年5月28日止，任職於桃園縣桃園市○○
    ○路32號之聯盛公司之司機，從事送貨並代向各家客戶收取
    帳款之業務，除每月固定薪資外，每運送1 條輪胎，另得向
    聯盛公司賺取新台幣5 元之運送獎金。詎吳鏡成於任職期間
    ，因熟知聯盛公司之出貨及結算方式，係由客戶向業務人員
    訂貨後，由聯盛公司繕打出貨單交由司機吳鏡成至倉庫領貨
    並運送交付客戶，再由客戶於該出貨單上簽名表明以收取貨
    物之意，爾後在各月月底結算各客戶之應收帳款，並延至次
    月月底再向客戶收取，吳鏡成乃與聯盛公司業務人員吳英哲
    共謀利用此一自領貨起至聯盛公司實際收取款項止將近2 月
    左右之時間差，詐取聯盛公司貨品後轉賣他人牟利，而共同
    基於行使偽造私文書及為自己不法所有之概括犯意聯絡，先
    後於附表一所示之出貨單日期，由吳英哲向聯盛公司負責人
    黃金益之配偶王文秀佯稱有如附表一所示之輪胎行欲向聯盛
    公司購買輪胎，使聯盛公司員工王文秀誤信為真陷於錯誤，
    乃陸續繕打出貨單並囑由吳鏡成至倉庫領出如附表一所示之
    輪胎後，運往各該客戶。吳鏡成領出各批輪胎後，隨即將之
    交予吳英哲持往他處變賣牟利，總計詐得之輪胎數量如附表
    一所示，價值共221,260 元。爾後再由吳英哲，於如附表一
    所示各該出貨單上偽造各輪胎行王姓等收貨人員之簽名，以
    表明各該輪胎行已收受輪胎貨品之意，而偽造各該輪胎行收
    貨人員名義之出貨單私文書後，再由吳鏡成持回聯盛公司向
    王文秀行使，而生損害於各該輪胎行收貨人員與聯盛公司。
    吳鏡成復承上揭為自己不法所有之概括詐欺犯意，為免使人
    起疑及詐取送貨獎金，乃於各次領出輪胎後，向聯盛公司訛
    稱貨已依約送達各客戶，使聯盛公司誤信為真陷於錯誤，發
    給吳鏡成每運送1 條輪胎5元之運貨獎金，共計500元。嗣吳
    鏡成於94年5 月間因見聯盛公司如附表一所示各該輪胎行之
    應收款項即將到期，事跡即將敗露，遂於同月28日藉故辭職
    。而聯盛公司於貨款屆期時，獲知各該輪胎行根本未訂貨，
    始知前情。
二、本案經聯盛公司訴請桃園縣政府警察局桃園分局報告臺灣桃
    園地方法院檢察署檢察官偵查起訴。
    理  由
一、按刑事訴訟法有關傳聞法則及例外規定（第159條至159條之
    5），如條文已明定得為證據者（如第159條之1第1項），或
    依規定原則上有證據能力（如第159條之1第2項）， 但當事
    人未抗辯其有例外否定證據能力情形者，即無庸就其如何具
    有證據能力而為說明。又本院認定本件事實所引用之被告以
    外之人於審判外陳述，包括人證及文書證據等，並無證據證
    明係公務員違背法定程序所取得，且檢察官、被告於本院準
    備程序中對本院所引用之相關卷證，就證據能力均表示同意
    有證據能力（見本院卷第44、45頁），迄至言詞辯論終結前
    未再聲明異議。又該等證據，亦無刑事訴訟法第159條之4之
    顯有不可信之情況與不得作為證據之情形。本院審酌上開證
    據資料製作時之情況，尚無違法不當及證明力明顯過低之瑕
    疵，亦認為以之作為證據應屬適當，是依刑事訴訟法第159
    條至第159條之5規定，所引用之前開人證及文書證據，均有
    證據能力。
二、訊據被告吳鏡成固坦認其自94年3月17日起至同年5月28日止
    於聯盛公司擔任司機業務，從事送貨之業務，除每月固定薪
    資外，每運送1條輪胎，另得向聯盛公司賺取5元之運送獎金
    等事實，惟否認有何行使偽造私文書及詐欺犯行，辯稱：本
    件輪胎係聯盛公司業務吳英哲自己去送貨，因吳英哲是業務
    不能領送貨獎金，所以將出貨單交給伊在經辦欄簽名，讓伊
    領取送貨獎金，這是經過聯盛公司老闆娘王文秀同意，伊沒
    有與吳英哲共同詐欺之犯意及行為，也沒有詐取送貨獎金云
    云。經查：
  (一)被告吳鏡成自94年3月17日起至同年5月28日止於聯盛公司擔
    任司機業務，從事送貨之業務，除每月固定薪資外，每運送
    1條輪胎，另得向聯盛公司賺取5元之送貨獎金，如附表一所
    示之輪胎乃由業務員吳英哲處理，並非被告運送，而由吳英
    哲將表明輪胎行簽收之出貨單交給被告，由被告在「經辦欄
    」簽名表示由其運送輪胎至各輪胎行後，持向聯盛公司請領
    送貨獎金等事實，為被告坦白承認（見偵查卷第125 頁、原
    審卷第37、38頁、本院卷第63頁反面、第93頁）。並經證人
    吳英哲具結證稱：其向聯盛公司佯稱如附表一所示輪胎行訂
    購輪胎，聯盛公司會計繕打出貨單出貨，本應由擔任司機之
    被告運送，其叫被告不要送，由其運送，其在出貨單偽簽客
    戶收貨人員姓名或姓氏後，表示貨物已由客戶受領，再將偽
    造之出貨單交由被告在出貨單「經辦欄」簽名，由被告持該
    出貨單交回聯盛公司，表示貨物已由被告運送給客戶，並由
    被告領取送貨獎金等情綦詳（見本院卷第87、88頁）。互核
    被告所供及證人吳英哲於本院上開證述，並有如附表一所示
    出貨單出貨單影本在卷可稽（見偵查卷第79頁反面、第87頁
    反面）。可見被告並未運送如附表一所示輪胎給客戶，而交
    由吳英哲處理，再持吳英哲交付之偽簽出貨單，向聯盛公司
    佯稱貨物已由其運送給客戶收受，而向聯盛公司請領運送獎
    金之事實，已堪認定。證人吳英哲於原審固證稱：起訴書附
    表一各編號之輪胎、鋁圈等物均與伊無關，均係「張永清」
    一人所為云云，應係吳英哲為求脫罪而將責任全推予一真實
    姓名年籍俱不詳、現亦不知何在之自稱「張永清」男子所為
    之情詞，自非事實，不足憑採。
  (二)被告雖為上揭辯解，然其於警詢中先供稱：如附表一所示各
    輪胎行所訂購之輪胎都不是我運送的，是吳英哲及「張永清
    」偷偷地跟我說，這些輪胎及鋁圈他們會自己載送，叫我把
    貨車及貨物駛出公司後交給他們二人，又叫我先到網咖休息
    ，他們送完回來會打電話給我並把貨車還我駛回公司，至於
    他們二人將輪胎及鋁圈送往何處我都不知道等語（見偵查卷
    第8頁至第9頁）。而於檢察官偵查中卻先改稱：我是按照老
    闆娘王文秀拿給我的出貨單所載的地點送，並沒有將輪胎等
    貨品交給吳英哲或「張永清」等語（偵查卷第125頁）。 經
    檢察官提示其警詢筆錄後，被告再改稱：我確實曾把輪胎交
    給吳英哲及「張永清」幫我送，他們二人是「租車」送貨的
    ，因為我送不完。但我回到公司後，我有跟王文秀講這件事
    ，也經過王文秀同意等語（見偵查卷第125頁）。 於原審準
    備程序時，被告先稱：有時候我自己來不及送貨，會請其他
    業務員幫忙送，但每條輪胎5 元之送貨獎金還是給我領等語
    （見原審卷第25頁），又稱：貨太多我自己一個人送不完，
    吳英哲及「張永清」二人會「自己在外面租車子幫我運送」
    ，因為我一台車裝不了那麼多，但運貨獎金仍給我領。有時
    候我要跑宜蘭、或楊梅、新屋，工作一忙趕不過來，吳英哲
    及張永清二人會告訴我他們的客戶在趕，他們就會直接找老
    闆娘王文秀拿出貨單，自己到倉庫拿貨；有時候他們人在外
    面，打電話給老闆娘說他們要出貨，老闆娘再拿出貨單給我
    ，「叫我拿輪胎給他們二人」。嗣又稱：「他們二人有時候
    也是會打電話給我，跟我說某家客戶在趕，叫我先載四個輪
    胎給他們，之後再補出貨單，這種情形我事後會跟老闆娘說
    ，老闆娘也說好」等語（見原審卷第37頁至第39頁）。於原
    審審判中竟又改稱：貨不是我去領的，是業務吳英哲及「張
    永清」事先徵得老闆娘王文秀同意後，自己去領貨、自己去
    送貨的，但因為我們老闆說我薪水太少，業務送貨又沒有獎
    金，所以老闆要我在出貨單上簽字以便讓我領運貨獎金等語
    （見原審卷第70頁至第71頁）。由上可知，被告先稱係因受
    吳英哲及「張永清」之囑託，將輪胎領出後連同貨車一併交
    予渠二人運送，自己則至「網咖」休息，嗣又改稱絕無此事
    ，或改稱雖有此事，但此係因其一時無法送完，故渠2 人代
    為「租車」幫忙運送，終又改稱貨物是「渠2 人自己去領出
    來運送」，或改稱「老闆娘叫其拿輪胎給渠二人」，或改稱
    「由渠二人來電表示有客戶在趕，要其先將輪胎載給渠2 人
    」。無論如何，均與被告於警詢之初所言，迥然不同。可見
    被告就本案輪胎貨物之運送過程、是否交由吳英哲或「張永
    清」運送暨其運送過程等節，前後所述數套版本，全然不一
    ，是其所辯是否屬實，已非無疑，尚難輕信。
  (三)證人即聯盛公司老闆娘王文秀於原審審理時證稱：被告、吳
    英哲均曾在聯盛公司任職，吳英哲擔任業務，被告擔任司機
    專門送貨，被告任職期間係自94年3月至5月左右，底薪1 萬
    餘元，另有送貨獎金，1條輪胎獎金5元。有時客戶會直接跟
    業務訂貨，再由伊打出貨單1式3聯，然後由司機至倉庫領貨
    運送，經客戶於出貨單上第1聯署名並複寫至其他2聯，1 聯
    客戶留存，另2聯繳回公司，其中1聯連同請款單去請款，另
    1 聯公司留存，爾後每月月底結帳，在次月月底時收款。本
    公司的貨物都是由司機至倉庫領貨、送貨，但假如很急的情
    形，業務人員也會幫忙送貨。聯盛公司向如附表一所示之各
    輪胎行請款之時，渠等均答稱從未向聯盛公司訂貨，才知道
    遭被告等人詐騙等語（見原審卷第56頁至第63頁）。復於本
    院審理時證稱：如附表一所示各輪胎行是業務員吳英哲之客
    戶，業務員招攬客戶，由伊繕打出貨單1式3聯交予被告持向
    倉庫管理員領貨，被告將貨物運送給客戶後，繳回經客戶簽
    收之出貨單2 聯，被告在出貨單之經辦欄簽名，伊以為該等
    貨物是被告運送，則計算送貨獎金給被告，伊不知道被告實
    際上沒運送貨物給客戶，如果是業務自己送，被告不能領送
    貨獎金，就不會在出貨單之「經辦欄」簽名等語（見本院卷
    第89頁反面、第90頁）。被告辯謂其在如附表一所示出貨單
    之「經辦欄」簽名，表示該等貨物係由其運送，而領取送貨
    獎金，乃事先經過證人王文秀同意云云，既為證人王文秀否
    認如前，已難遽信。復衡諸一般商業常規，人事費用通常占
    經營成本之比例最高，故經營者為求淨利極大化，所念茲在
    茲者除如何提高產值外，惟如何有效減少人事成本而已，豈
    有容任、不計被告毫無實際運貨之事實，猶願意支付被告送
    貨獎金之理。由是可知，不論被告所辯因一時無法送完，故
    業務員會另行「租車」幫其運送，或稱貨物是「業務員自己
    去領出來運送」，或改稱「老闆娘叫其拿輪胎給業務員」，
    或辯稱「業務員自己去送貨，老闆娘同意由其領送貨獎金」
    云云，顯非事實。而附表一所示各輪胎行並未向聯盛公司訂
    貨，此乃客觀無疑之事實，本案輪胎又係由被告自聯盛公司
    倉庫領出，出貨單之「經辦欄」亦經被告簽名，繳回聯盛公
    司，且被告自警詢、檢察官偵查中及原審訊問時亦均始終陳
    稱該批輪胎確曾交予吳英哲等語，亦如前述。可知本案如附
    表一所示之輪胎等物，係推由吳英哲向聯盛公司訛稱有如附
    表一所示之各該商號訂貨，經聯盛公司老闆娘王文秀批打出
    貨單後，依該公司內部出貨流程交予被告領貨運送，被告領
    貨後隨即交予吳英哲持往他處變賣牟利，出貨單則推由吳英
    哲偽造如附表一所示之署押，再由被告在「經辦欄」簽名，
    持返聯盛公司登帳，並領取送貨獎金，至堪認定。參以被告
    之任職期間係自94年3月17日起至同年5月28日止，已如前述
    ，其間不過2 月餘，另吳英哲亦於吳鏡成離職後未及一週之
    94年6 月初離職不知去向，亦經證人王文秀於原審審理時證
    述明確（見原審卷第56頁）。再據證人王文秀證述聯盛公司
    係於出貨當月月底先繕打「應收帳款對帳單明細」與客戶收
    執對帳，至次月月底始向客戶收款，可知聯盛公司自出貨伊
    始至開始收取帳款為止，其間亦不過2 月。由此與被告、吳
    英哲2人離職時間相互勾稽以觀，可知被告、吳英哲2人必係
    因熟稔聯盛公司之帳款收回流程均在2 月左右，故自附表一
    所示初始以此方式詐騙之94年4月2日起算2 月內，即先後託
    辭離職不知去向，益徵被告、吳英哲2 人主觀上確有不法所
    有之詐欺意圖，至為明確。
  (四)綜上論斷，被告所辯各節無非矯詞飾卸之詞，不足採信。被
    告行使偽造之出貨單持向聯盛公司詐取如附表一所示之輪胎
    及送貨獎金之犯行，事證明確，至堪認定，自應依法論科。
三、新舊法比較：
    查被告行為後，刑法於94年2月2日修正公布，95年7月1日施
    行，其中刪除第56條（連續犯）、第55條（牽連犯），並修
    正第2 條（新舊法之比較適用）、第28條（共同正犯）、第
    33條第5款（罰金刑）等規定。其中刑法第2條係規範行為後
    法律變更所生新舊法律比較適用之準據法，是刑法第2 條本
    身雖經修正，但該條文既屬適用法律之準據法，本身尚無比
    較新舊法之問題，應逕適用裁判時即修正後刑法第2 條規定
    以決定適用之刑罰法律，先予敘明。又比較新舊法時應就罪
    刑有關之共犯、未遂犯、想像競合犯、牽連犯、連續犯、結
    合犯，以及累犯加重、自首減輕暨其他法定加減（如身分加
    減）與加減例等一切規定，綜其全部罪刑之結果而為比較。
    再從刑附屬於主刑，除法律有特別規定者外，依主刑所適用
    之法律（最高法院95年第8次刑事庭會議決議參照）。 茲就
    本件情形，分別比較如下：
  (一)罰金刑部分，刑法分則編各罪所定罰金刑之貨幣單位原為銀
    元，修正前刑法第33條第5款規定：「罰金：1元（銀元）以
    上。」，而依罰金罰鍰提高標準條例規定，就72年6 月26日
    前修正之刑法部分條文罰金數額提高2 至10倍，其後修正者
    則不提高倍數，並依現行法規所定貨幣單位折算新臺幣條例
    規定，以銀元1元折算新臺幣3元；修正後刑法第33條第5 款
    規定：「罰金：新臺幣1,000元以上，以百元計算之。」 ，
    刑法第33條第5 款所定罰金貨幣單位經修正為新臺幣後，刑
    法分則各罪所定罰金刑之貨幣單位亦應配合修正為新臺幣，
    為使刑法分則編各罪所定罰金之最高數額與刑法修正前趨於
    一致，乃增訂刑法施行法第1條之1：「中華民國94年1月7日
    刑法修正施行後，刑法分則編所定罰金之貨幣單位為新臺幣
    。94年1月7日刑法修正時，刑法分則編未修正之條文定有罰
    金者，自94年1月7日刑法修正施行後，就其所定數額提高為
    30倍。但72年6月26日至94年1月7 日新增或修正之條文，就
    其所定數額提高為3倍。」； 從而，刑法分則編各罪所定罰
    金刑之最高數額，於上開規定修正後並無不同，惟修正後刑
    法第33條第5 款所定罰金刑最低數額，較之修正前提高，修
    正前刑法第33條第5 款規定為有利於被告。
  (二)刑法第28條原規定：「二人以上共同『實施』犯罪之行為者
    ，皆為共同正犯。」新法修正為：「二人以上共同『實行』
    犯罪之行為者，皆為共同正犯。」將舊法之「實施」修正為
    「實行」。原「實施」之概念，包含陰謀、預備、著手及實
    行等階段之行為，修正後僅共同實行犯罪行為始成立共同正
    犯。是新法共同正犯之範圍已有限縮，排除陰謀犯、預備犯
    之共同正犯。新舊法就共同正犯之範圍既因此而有變動，自
    屬犯罪後法律有變更，而非僅屬純文字修正，應有新舊法比
    較適用之問題。被告與吳英哲就本案犯行有犯意聯絡及行為
    分擔，既屬實行犯罪行為之正犯，非屬「陰謀共同正犯」或
    「預備共同正犯」類型，經比較新舊法後，對被告並無有利
    情形，應適用行為時法。
  (三)刑法第55條關於牽連犯之規定及第56條連續犯之規定業經刪
    除，於新法施行後，被告於刑法修正前應論以牽連犯、連續
    犯之數犯罪行為，應予分論併罰。此條刪除雖非犯罪構成要
    件之變更，然顯已影響行為人刑罰之法律效果，自屬法律有
    變更，比較新、舊法結果，適用修正前規定論以連續犯及牽
    連犯對被告較為有利。
  (四)綜上法律修正前後之比較，揆諸前揭說明，及修正後刑法第
    二條第一項之「從舊從輕」原則，爰依上述綜合比較結果，
    均適用最有利於被告之修正前法律。
四、核被告就其與吳英哲共同以偽造附表一所示各輪胎行收貨人
    員之簽名於出貨單上，持以向聯盛公司行使以詐取輪胎後盜
    賣他人牟利，及被告因此更向聯盛公司詐取每條輪胎5 元之
    送貨獎金，係犯刑法第339 條第1 項之詐欺取財罪及同法第
    216條、第210條之行使偽造私文書罪。檢察官論罪法條固未
    引行使偽造私文書罪，然起訴事實已敘明被告行使偽造私文
    書之犯行，是此部分本即在起訴範圍內，爰由本院補充論罪
    法條。被告於附表一所示各出貨單上偽造署押之行為係偽造
    私文書之階段行為，其偽造私文書為行使偽造私文書之低度
    行為，為行使之高度行為所吸收，均不另論罪。被告與吳英
    哲間，就上開因詐取聯盛公司輪胎後盜賣犯行所犯之詐欺取
    財罪及行使偽造私文書罪，互有犯意聯絡及行為分擔，均應
    論以共同正犯。被告所犯多次詐欺取財罪及行使偽造私文書
    罪間，時間緊接，所犯各係構成要件相同之罪名，顯係分別
    基於概括犯意為之，均為連續犯，應各依修正前刑法第56條
    之規定論以連續詐欺取財罪及連續行使偽造私文書罪，並均
    加重其刑。檢察官認被告詐得輪胎及詐欺送貨獎金之詐欺犯
    行，應分論併罰，尚有未洽。被告所犯上開共同連續詐欺取
    財罪及共同連續行使偽造私文書罪間，有方法目的之牽連關
    係，為牽連犯，應依修正前刑法第55條後段規定，從一重之
    共同連續行使偽造私文書罪處斷。
五、不另為無罪諭知部分：
  (一)被告與聯盛公司業務員吳英哲及某真實姓名年籍不詳，自稱
    「張永清」之成年男子間，共同基於為自己不法所有之概括
    犯意聯絡，自93年10月起至94年6 月止，共同連續假借附表
    二所示之汽車材料行之名義向聯盛公司購買輪胎之詐術，使
    聯盛公司負責人黃金益陷於錯誤，陸續交付如附表二所示之
    輪胎由被告按址送貨。被告領出輪胎後，隨即交由吳英哲及
    「張永清」取得變賣。嗣被告再另行起為自己不法所有之犯
    意，向黃金益表示貨已依約送達之詐術，使黃金益陷於錯誤
    ，給予被告每運送1條輪胎領取5元之送貨獎金。因認被告此
    部分亦涉犯刑法第339條第1項之詐欺取財罪嫌。
  (二)按刑事訴訟法第156條第2項規定：被告或共犯之自白，不得
    作為有罪判決之唯一證據，仍應調查其他必要之證據，以察
    其是否與事實相符。立法旨意乃在防範被告或共犯自白之虛
    擬致與真實不符，故對自白在證據上之價值加以限  制，明
    定須藉補強證據以擔保其真實性。所謂補強證據，係指除該
    自白本身之外，其他足以證明該自白之犯罪事實確具有相當
    程度真實性之證據而言，雖所補強者，非以事實之全部為必
    要，但亦須因補強證據之質量，與自白之相互利用，足使犯
    罪事實獲得確信者，始足當之。
  (三)檢察官依聯盛公司所提「張永清」之年籍資料（65年12月1
    日生，國民身分證編號：Ｚ000000000號）傳訊符合該年籍資
    料之張永清到庭並拍照附卷，據該位張永清表示不記得曾在
    聯盛公司工作過等語（偵查卷第112頁）， 而證人王文秀亦
    證稱：「（《提示卷附張永清相片》張永清是否認識？）不
    認識。我的員工『張永清』另外有寫給我一個名字叫張清文
    ，年籍資料我再陳報。另外『張永清』有在別的鋁圈行詐騙
    ，有被錄影機拍到，他當時拿的是別的身分證件」等語（偵
    查卷第137頁）， 可見「張永清」縱有其人，其真實姓名、
    年籍均不詳，現亦無從傳訊，先予敘明。
  (四)訊據被告堅詞否認有此部分詐欺犯行，辯稱：出貨單「經辦
    欄」上有伊簽名者，才是伊經手繳回出貨單，並領取送貨獎
    金，如附表二所示貨物之出貨單「經辦欄」未經伊簽認，伊
    與該等貨物之領貨、送貨無關等語。核與證人王文秀證稱：
    附表二所示之客戶是業務員吳英哲、「張永清」之客戶，如
    業務員自己送貨給客戶，業務員不會在出貨單上「經辦欄」
    簽名，被告也不會在出貨單上「經辦欄」簽名，就沒有領送
    貨獎金等語相符（見本院卷第90頁）。被告雖於警詢、偵查
    、原審中自白經手繳回如附表二所示貨物之出貨單云云，然
    其多次供述反覆，且供述不詳，復查無經被告在如附表二所
    示貨物之出貨單經辦欄簽名之情，遍查全卷事證，亦乏積極
    證據可資證明被告就此部分與吳英哲、「張永清」有犯意聯
    絡、行為分擔，是此部分被訴犯罪應屬不能證明，惟因公訴
    人認此部分與前開起訴經論罪科刑之詐取輪胎及詐領送貨獎
    金部分各有連續犯之裁判上一罪關係，爰不另為無罪之諭知
    。
六、對原判決之審查及本院科刑之理由：
    原審認被告罪證明確，予以論罪科刑，固非無見。惟查：(1)
    被告有罪部分係與吳英哲為共同正犯，原審認另有共同正犯
    「張永清」，容有未合。(2)如附表二部分與被告無涉，原判
    決未予詳查，遽為論罪科刑，亦有未當。被告上訴意旨，仍
    執陳詞，否認全部犯罪，就前開有罪部分雖無理由，但原判
    決既有上開可議之處，自應由本院撤銷改判。爰審酌被告之
    犯罪動機、手段、對被害人所生損害，及在本件係擔任配合
    角色，犯後並無悔過之具體表現等一切情狀，量處有期徒刑
    4月。又本件被告之犯罪時間係在96年4月24日之前，所犯為
    刑法第216條、第210條之罪，並宣告1年6月以下之有期徒刑
    ，合於中華民國96年罪犯減刑條例第2條第1項第3 款規定之
    減刑要件，爰減其宣告刑二分之一為有期徒刑2 月。又被告
    行為時之易科罰金折算標準，修正前罰金罰鍰提高標準條例
    第2條前段（現已刪除）規定，就其原定數額提高為100倍折
    算1 日，則本件被告行為時之易科罰金折算標準，應以銀元
    300元折算1 日，經折算為新臺幣後，應以新臺幣900元折算
    為1日。又95 年7月1日修正公布施行之刑法第41條第1 項前
    段則規定：「犯最重本刑為五年以下有期徒刑以下之刑之罪
    ，而受六個月以下有期徒刑或拘役之宣告者，得以新臺幣一
    千元、二千元或三千元折算一日，易科罰金。」比較修正前
    後之易科罰金折算標準，以95年7月1日修正公布施行前之規
    定，較有利於被告，則應依刑法第2條第1項前段，適用修正
    前刑法第41條第1 項前段規定，諭知易科罰金之折算標準。
    至偽造如附表一所示各「出貨單」上之各偽造客戶簽名，包
    含複寫部分每份共3聯，其中2聯存於聯盛公司，惟聯盛公司
    於97年12月25日發生火災，上開出貨單已滅失，業經證人王
    文秀證述明確（見本院卷第89頁反面），並有桃園縣政府消
    防局97年12月26日桃消調字第0970600378號火災證明書在卷
    可憑（見本院卷第96頁），另1 聯則於共犯吳英哲偽簽後，
    當無保留標單而徒增事跡敗露之可能，可信亦已滅失，故不
    併為沒收宣告之諭知。
據上論斷，應依刑事訴訟法第369條第1項前段、第364條、第299
條第1項前段，刑法第2條第1項前段、第216條、第210條、第339
條第1項，修正前刑法第28條、第56條、第55條後段、第41條第1
項，廢止前罰金罰鍰提高標準條例第1條前段、第2條，中華民國
96 年罪犯減刑條例第2條第1項第3款、第7條、第9條，現行法規
所定貨幣單位折算新台幣條例第2 條，判決如主文。
本案經檢察官壽勤偉到庭執行職務。
中    華    民    國   100    年    3     月    29    日
                  刑事第六庭審判長法  官  邱同印
                                  法  官  郭豫珍
                                  法  官  何信慶
以上正本證明與原本無異。
如不服本判決，應於收受送達後10日內向本院提出上訴書狀，其
未敘述上訴之理由者並得於提起上訴後10日內向本院補提理由書
（均須按他造當事人之人數附繕本）「切勿逕送上級法院」。
                                  書記官  王泰元
中    華    民    國   100    年    4     月    6     日
附錄：本案論罪科刑法條全文
中華民國刑法第210條
（偽造變造私文書罪）
偽造、變造私文書，足以生損害於公眾或他人者，處5 年以下有
期徒刑。
中華民國刑法第216條
（行使偽造變造或登載不實之文書罪）
行使第210條至第215條之文書者，依偽造、變造文書或登載不實
事項或使登載不實事項之規定處斷。
附表一
┌──┬───────┬──────┬──────┬─────┬────┬─────────┐
│編號│客戶名稱      │出貨單編號  │出貨日期    │數量      │金額（新│出貨單上偽造之客戶│
│    │              │            │            │（詐領送貨│臺幣）  │簽名（連同複寫至其│
│    │              │            │            │獎金金額，│        │他2 聯各有3 枚偽造│
│    │              │            │            │新臺幣）  │        │簽名，均已滅失）  │
├──┼───────┼──────┼──────┼─────┼────┼─────────┤
│一  │嘉益輪胎行（《│0000000000  │94年5月14日 │米其林輪胎│127,360 │「王」            │
│    │改制前》台北縣│            │            │56條      │元      │                  │
│    │新店市○○路1 │            │            │（送貨獎金│        │                  │
│    │段105號）     │            │            │280元）   │        │                  │
│    │              │            │            │          │        │                  │
├──┼───────┼──────┼──────┼─────┼────┼─────────┤
│二  │開揚輪胎行（台│0000000000  │94年4 月27日│米其林輪胎│93,900元│「王」            │
│    │北市北投區中央│            │            │44條      │        │                  │
│    │北路4 段456 號│            │            │（送貨獎金│        │                  │
│    │）            │            │            │220元）   │        │                  │
└──┴───────┴──────┴──────┴─────┴────┴─────────┘
附表二
┌──┬───────┬──────┬──────┬─────┬────┬─────────┐
│編號│客戶名稱      │出貨單編號  │出貨日期    │數量      │金額（新│出貨單上偽造之客戶│
│    │              │            │            │          │臺幣）  │簽名（連同複寫至其│
│    │              │            │            │          │        │他2 聯各有3 枚偽造│
│    │              │            │            │          │        │簽名）            │
├──┼───────┼──────┼──────┼─────┼────┼─────────┤
│一  │正群汽車維修廠│0000000000  │94年4 月2 日│鋁圈4 個  │13,200元│不詳              │
│    │（台北市重慶北├──────┼──────┼─────┼────┼─────────┤
│    │路4段217號）  │0000000000  │94年4 月28日│米其林輪胎│49,020元│不詳              │
│    │              │            │            │12條      │        │                  │
│    │              ├──────┼──────┼─────┼────┼─────────┤
│    │              │0000000000  │94年5 月5 日│BS輪胎4 條│11,200元│「鄭」            │
│    │              │            │            ├─────┼────┤                  │
│    │              │            │            │大津輪胎  │23,600元│                  │
│    │              │            │            │8 條      │        │                  │
│    │              │            │            ├─────┼────┤                  │
│    │              │            │            │米其林輪胎│29,412元│                  │
│    │              │            │            │10條      │        │                  │
├──┼───────┼──────┼──────┼─────┼────┼─────────┤
│二  │嘉益輪胎行（《│0000000000  │94年4 月26日│大津輪胎  │200,600 │「嘉益」          │
│    │改制前》台北縣│            │            │75條      │元      │                  │
│    │新店市○○路1 ├──────┼──────┼─────┼────┼─────────┤
│    │段105號）     │0000000000  │94年5 月18日│鋁圈4 個  │10,400元│「嘉益」          │
│    │              │            │            │          │        │                  │
│    │              ├──────┼──────┼─────┼────┼─────────┤
│    │              │0000000000  │94年5月19日 │BS輪胎1條 │未載明  │不詳              │
│    │              │            │            ├─────┼────┤                  │
│    │              │            │            │BS輪胎10條│19,600元│                  │
│    │              │            │            ├─────┼────┤                  │
│    │              │            │            │鋁圈4個   │9,200元 │                  │
├──┼───────┼──────┼──────┼─────┼────┼─────────┤
│三  │國揚輪業天母店│0000000000  │94年5 月4 日│BS輪胎2 條│未載明  │不詳              │
│    │（思汗有限公司│            │            ├─────┼────┤                  │
│    │，台北市士林區│            │            │BS輪胎20條│35,600元│                  │
│    │天母北路50號1 │            │            │          │        │                  │
│    │樓）          │            │            │          │        │                  │
├──┼───────┼──────┼──────┼─────┼────┼─────────┤
│四  │永盛實業有限公│0000000000  │94年4 月29日│大津輪胎  │64,000元│難以辨識          │
│    │司（《改制前》│            │            │32條      │        │                  │
│    │台北縣蘆洲市長│            │            │          │        │                  │
│    │安街108巷5弄14├──────┼──────┼─────┼────┼─────────┤
│    │號）          │0000000000  │94年5 月5 日│大津輪胎  │47,800元│「盛」            │
│    │              │            │            │19條      │        │                  │
│    │              │            │            ├─────┼────┤                  │
│    │              │            │            │米其林輪胎│19,512元│                  │
│    │              │            │            │4 條      │        │                  │
│    │              ├──────┼──────┼─────┼────┼─────────┤
│    │              │0000000000  │94年5 月25日│米其林輪胎│15,400元│難以辨識          │
│    │              │            │            │4 條      │        │                  │
│    │              │            │            ├─────┼────┤                  │
│    │              │            │            │大津輪胎  │21,200元│                  │
│    │              │            │            │8 條      │        │                  │
│    │              ├──────┼──────┼─────┼────┼─────────┤
│    │              │0000000000  │94年5 月27日│BS輪胎4 條│12,200元│難以辨識          │
│    │              │            │            ├─────┼────┤                  │
│    │              │            │            │TA拉1.6 中│3,500元 │                  │
│    │              │            │            │全        │        │                  │
│    │              ├──────┼──────┼─────┼────┼─────────┤
│    │              │0000000000  │94年5 月31日│BS輪胎13條│26,800元│「盛」            │
│    │              │            │            │          │        │                  │
├──┼───────┼──────┼──────┼─────┼────┼─────────┤
│五  │金城輪胎行（台│0000000000  │94年4 月27日│大津輪胎  │30,400元│難以辨識          │
│    │北市士林區重慶│            │            │8 條      │        │                  │
│    │北路4 段145 號├──────┼──────┼─────┼────┼─────────┤
│    │）            │0000000000  │94年4 月28日│大津輪胎  │12,000元│難以辨識          │
│    │              │            │            │3 條      │        │                  │
│    │              │            │            ├─────┼────┤                  │
│    │              │            │            │米其林輪胎│16,340元│                  │
│    │              │            │            │4 條      │        │                  │
│    │              ├──────┼──────┼─────┼────┼─────────┤
│    │              │0000000000  │94年5 月16日│大津輪胎  │77,000元│難以辨識          │
│    │              │            │            │28條      │        │                  │
│    │              │            │            ├─────┼────┤                  │
│    │              │            │            │鋁圈12個  │38,400元│                  │
├──┼───────┼──────┼──────┼─────┼────┼─────────┤
│六  │開揚輪胎行（台│0000000000  │94年5月10日 │米其林輪胎│20,247元│「王太山」        │
│    │北市北投區中央│            │            │9條       │        │                  │
│    │北路4段456號）│            │            │          │        │                  │
└──┴───────┴──────┴──────┴─────┴────┴─────────┘